【裁判字號】    89,易,1080
【裁判日期】    900830
【裁判案由】    妨害公務
【裁判全文】
臺灣嘉義地方法院刑事判決                        八十九年度易字第一八號
    公  訴  人  臺灣嘉義地方法院檢察署檢察官
    被      告  甲○○
    選任辯護人  王清海
右列被告因妨害公務案件，經檢察官提起公訴（八十九年度偵字第五七九八號），本
院判決如左：
    主  文
甲○○對於公務員依法執行職務時，施脅迫，處拘役伍拾日，如易科罰金，以佰元
折算壹日。
    事  實
一、甲○○係嘉義市○○路一四六號「志錪企業社」之負責人，於民國八十九年八月
    二十二日下午三時三十分許，因不滿公務員即嘉義市環保局第二課課長乙○○率
    員前往其上開企業社執行稽查檢測排放廢水之情形，竟在該企業社前，態度兇惡
    並當場以「幹你娘」（台語發音）之穢語辱罵依法執行職務之公務員乙○○，復
    向乙○○稱「你也會怕」（台語發音）後即以當場追趕依法執行職務之公務員乙
    ○○之脅迫方式，欲攔阻乙○○依法執行職務，其間雖經現場協助檢測之人員丙
    ○○等人勸阻，甲○○仍未罷手，嗣乙○○經嘉義市環保局同事駕駛搭載離去，
    甲○○始停止追逐。
二、案經嘉義市警察局第二分局報請臺灣嘉義地方法院檢察署檢察官偵查起訴。
    理  由
一、訊據被告甲○○固坦承有於上揭時、地，對當時執行公務之公務員乙○○稱：「
    幹你娘」、「你也會怕」等語，然否認有上開妨害公務及侮辱公務員之犯行，辯
    稱：伊當時並未要毆打公務員乙○○，伊只是要詢問何以一直帶人前來取締；而
    伊上開所言，僅係口頭禪云云。惟查，右揭事實，業據證人即當日在前開處所執
    行稽查檢測排放廢水之嘉義市環保局第二課課長乙○○及竫豐企業工程股份有限
    公司助理丙○○於警訊、偵查中及本院調查時證述甚詳（見警卷第一、五頁背面
    、偵查卷第一三頁至一五頁及本院八十九年十二月一日訊問筆錄），互核其等所
    言相符，並有事發當時所拍攝之照片六幀附卷可稽，又被告之前開犯行經當場錄
    影，亦有扣案之錄影帶可資佐證，而「被告於被害人乙○○稽查排放廢水情形時
    ，曾口出三字經「幹你娘」二次，並於在場人阻攔被告之情況下追逐乙○○且用
    台語向乙○○稱：「你也會怕」等語，全程約二分鐘等情，有本院於八十九年十
    二月五日勘驗該錄影帶並製作勘驗筆錄在卷可參，足認被告確有妨害公務及侮辱
    公務員之犯行無訛，是其上開所辯，要屬事後卸責之詞，顯無足採。本件事證明
    確，被告犯行堪以認定。
二、按刑法第一百三十五條第一項之妨害公務罪，以行為人對於公務員依法執行職務
    時，施以強暴、脅迫，即屬當之；所稱「脅迫」，係指以侵害生命、身體、自由
    、名譽、財物之不法為目的之意思，通知對方足使其生恐怖之心之一切行為而言
    。被告甲○○對依法執行職務之公務員乙○○稱：「幹你娘」、「你也會怕」之
    語，依當時被告係處於極端盛怒中所為之言論，復自後追逐該公務員乙○○等情
    觀之，自已影響及於公務員之執行職務。是核被告所為，係犯刑法第一百三十五
    條第一項之妨害公務執行罪及同法第一百四十條第一項之侮辱公務員罪。被告係
    基於一個妨害公務之犯意，而以一行為同時當場侮辱及施脅迫依法執行職務之公
    務員，觸犯構成要件不相同之罪名，為想像競合犯，應從一重之妨害公務執行罪
    論處。公訴人認被告前開所為，係犯刑法第一百三十五條第一項之對於執行職務
    之公務員施以「強暴」罪，似有誤會，附此敘明。又公訴人起訴事實雖未敘及被
    告侮辱公務員罪之犯行，然該部分之事實與公訴人起訴之犯罪事實既有想像競合
    犯之裁判上一罪關係，應為起訴效力所及，本院自應併予審究，附此敘明。爰審
    酌被告妨害公務員職務之行使，犯後又飾詞狡辯，毫無悔意等一切情狀，量處如
    主文所示之刑，並諭知易科罰金之折算標準，以資懲儆。
據上論斷，應依刑事訴訟法第二百九十九條第一項前段，刑法第一百三十五條第一項
、第一百四十條第一項，第五十五條、第四十一條第一項前段，罰金罰鍰提高標準條
例第一條前段、第二條，判決如主文。
本案經檢察官陳連發到庭執行職務。
中      華      民      國    九十      年      八      月     三十     日
                                臺灣嘉義地方法院刑事第一庭
                                        法  官  黃  仁  勇
右正本證明與原本無異。
如不服本判決，應於判決送達後十日內向本院提出上訴狀( 應附繕本 )。
中      華      民      國    九十      年      八      月     三十一   日
                                        書記官  呂  權  芳
附錄本案論罪科刑法條全文：
刑法第一百三十五條：
對於公務員依法執行職務時，施強暴脅迫者，處三年以下有期徒刑、拘役或三百元以
下罰金。
意圖使公務員執行一定之職務或妨害其依法執行一定之職務或使公務員辭職而施強暴
脅迫者亦同。
犯前二項之罪，因而致公務員於死者，處無期徒刑或七年以上有期徒刑；致重傷者，
處三年以上、十年以下有期徒刑。
刑法第一百四十條：
於公務員依法執行職務時當場侮辱或對於其依法執行之職務公然侮辱者，處六月以下
有期徒刑、拘役或一百元以下罰金。
對於公署公然侮辱者亦同。


司法院資訊處製作；財團法人民間司法改革基金會備份。
